---
title: "Data_Visualisation"
author: "Alexandre Grenfell"
date: "2023-04-10"
output: html_document
---

```{r setup, include=FALSE}
knitr::opts_chunk$set(echo = TRUE)
library(tidyverse)
```

## Scatter Plot
São gráficos que ajudam a analisar a relação entre variáveis.  
Geralmente colocamos no eixo y a variável que queremos medir em relação ao eixo x.

**Gráfico Simples**
```{r}
ggplot(data = mpg, mapping = aes(x = displ, y = hwy)) + 
  geom_point()
```

<br>
Inserir um novo campo como um level no dado, ajuda a interpretar melhor.  
O campo class como cor.
```{r}
# Cor
ggplot(data = mpg, mapping = aes(x = displ, y = hwy, color = class)) + 
  geom_point()
```
<br>Usar o "?geom_point" pode ajudar a configurar melhor a visualização.

<br>
Outra forma interessante de analisar os dados é criar "facets", que são como camadas com novos gráficos, separando conforme um level específico.
```{r}
ggplot(data = mpg) + 
  geom_point(mapping = aes(x = displ, y = hwy)) + 
  facet_wrap(~ class, nrow = 2)
```
<br>Ou com mais de um level.
```{r}
ggplot(data = mpg) + 
  geom_point(mapping = aes(x = displ, y = hwy)) + 
  facet_grid(drv ~ cyl)
```

## Gráfico Smooth
Esse grafico também é bom para ver a relação entre dua variáveis.  
Quanto maior a sombra (intervalo de confiança), maior é a incerteza dos dados naquele ponto.  

Para analisar a relação entre duas variáveis temos uma variável dependente (y), e uma independente (x). Em visualizações que usam regressão entre as duas variáveis geralmente a fórmula é "y ~ x", ou seja, y em função de x.

```{r}
ggplot(data = mpg, mapping = aes(x = displ, y = hwy)) + 
  geom_smooth()
```

Podemos criar umm gráfico com mais de uma linha suavizada.
```{r}
ggplot(data = mpg, mapping = aes(x = displ, y = hwy, linetype = drv)) + 
  geom_smooth()
```

Ou podemos mesclar mais de um tipo de gráficos.
```{r}
ggplot(data = mpg, mapping = aes(x = displ, y = hwy)) + 
  geom_smooth() +
  geom_point()
```

Pode alterar os levels do gráfico de forma geral para todos, ou se passar argumentos individualmente.
```{r}
ggplot(data = mpg, mapping = aes(x = displ, y = hwy)) + 
  geom_point(mapping = aes(color = class)) + 
  geom_smooth()
```

## Gráficos de Barra
Gráficos de barra mostrar a contagem de ocorrência em cada categoria da variável escolhida.
```{r}
ggplot(data = diamonds, mapping = aes(x = cut)) + 
  geom_bar()
```

Porém tem como deixar o gráficco de barra mais atrativo para análise.
```{r}
ggplot(data = diamonds, mapping = aes(x = cut)) + 
  geom_bar(mapping = aes(fill = clarity))
```

Ou fazendo a análise em um gráfico 100%, ou individal para cada categoria.
```{r}
#100%
ggplot(data = diamonds, mapping = aes(x = cut)) + 
  geom_bar(mapping = aes(fill = clarity), position = "fill")

#Individual para cada Categoria
ggplot(data = diamonds, mapping = aes(x = cut)) + 
  geom_bar(mapping = aes(fill = clarity), position = "dodge")
```

