---
title: "Data_Transformation"
author: "Alexandre Grenfell"
date: "2023-04-10"
output: html_document
---

```{r setup, include=FALSE}
knitr::opts_chunk$set(echo = TRUE)
library(tidyverse)
library(nycflights13)
```

## Filter
Filtrando vôos com chegada atrasada em mais de 2h.
```{r}
 filter(flights, arr_delay >= 120)
```

<br>
Filtrando vôos feitos em Novembro ou Dezembro.
```{r}
filter(flights, month %in% c(11, 12))
```

<br>
Filtrando vôos com menos de 2h de atraso no embarque ou aterrissagem.
```{r}
#Usando NOT.
filter(flights, !(arr_delay > 120 | dep_delay > 120))

#Usando os argumentos da função.
filter(flights, arr_delay <= 120, dep_delay <= 120)
```


## Arrange
Serve para ordenar os dados conforme as colunas especificadas.
```{r}
arrange(flights, year, month, day)
```

<br>
Por padrão, a ordem é ascendente. Para fazer descendente, precisa incluir a função desc().
```{r}
arrange(flights, desc(dep_delay))
```
*Missing Values são sempre alocados ao final!!*


## Select
Seleciona colunas (variáveis) específicas dentro de uma base de dados.

Semples
```{r}
select(flights, year, month, day)
```

<br>
Pegando colunas em sequência.
```{r}
select(flights, year:day)
```

<br>
Excluindo algumas colunas.
```{r}
select(flights, -(year:day))
```

<br>
There are a number of helper functions you can use within select():

- starts_with("abc"): matches names that begin with “abc”.

- ends_with("xyz"): matches names that end with “xyz”.

- contains("ijk"): matches names that contain “ijk”.

- matches("(.)\\1"): selects variables that match a regular expression. This one matches any variables that contain repeated characters. You’ll learn more about regular expressions in strings.

- num_range("x", 1:3): matches x1, x2 and x3.

See ?select for more details.

Caso queria reordenar algumas colunas trazendo para frente.
```{r}
select(flights, time_hour, air_time, everything())
```


## Mutate
Cria novas colunas na base de dados.

```{r}
flights_sml <- select(flights, 
  year:day, 
  ends_with("delay"), 
  distance, 
  air_time
)
mutate(flights_sml,
  gain = dep_delay - arr_delay,
  speed = distance / air_time * 60
)
```

<br>
Porém se não fizermos referência a base de dados, as colunas não são adicionadas a ela.
```{r}
flights_sml
```

<br>
Se você quiser manter apenas a colunas criadas, basta usa o *transmute()*
```{r}
transmute(flights,
  gain = dep_delay - arr_delay,
  hours = air_time / 60,
  gain_per_hour = gain / hours
)
```


## Summarise
Totaliza os dados, conforme as variáveis escolhidas.
É muito útil  junto com o *group_by()*
```{r}
by_day <- group_by(flights, year, month, day)
summarise(by_day, delay = mean(dep_delay, na.rm = TRUE))
```

<br>
É possível combinar multiplas operações, o que será muito útil.
```{r}
#Cria um grupo por dest.
by_dest <- group_by(flights, dest)

#Sumariza o grupo criado, criando novas colunas 'count (com a contagem de ocorrencias)', 
#'dist (com a média da distância)' e 'delay (com a média de atraso)'.
delay <- summarise(by_dest,
  count = n(),
  dist = mean(distance, na.rm = TRUE),
  delay = mean(arr_delay, na.rm = TRUE)
)

#Filtra os dados
delay <- filter(delay, count > 20, dest != "HNL")

# Plota um gráfico para entender o delay(y) em relação ao atraso(x) "y~x"
#Gráfico de pontos e smooth para entender essa correlação.
ggplot(data = delay, mapping = aes(x = dist, y = delay)) +
  geom_point(aes(size = count), alpha = 1/3) +
  geom_smooth(se = FALSE)
```

<br>
É possível fazer esse código mais limpo e mais legível, com o pipe "%>%".
```{r}
#De uma só vez criamos o grupo, sumarizamos os dados e aplicamos o filtro.
#Tudo é feito em cadeia, começando pela escolha da base de dados.
#É feito um passo após o outro.
delays <- flights %>% 
  group_by(dest) %>% 
  summarise(
    count = n(),
    dist = mean(distance, na.rm = TRUE),
    delay = mean(arr_delay, na.rm = TRUE)
  ) %>% 
  filter(count > 20, dest != "HNL")
```


