---
title: "Data_Transformation"
author: "Alexandre Grenfell"
date: "2023-04-10"
output: html_document
editor_options: 
  markdown: 
    wrap: 72
---

```{r setup, include=FALSE}
knitr::opts_chunk$set(echo = TRUE)
library(tidyverse)
library(nycflights13)
```

## Filter

Filtrando vôos com chegada atrasada em mais de 2h.

```{r}
 filter(flights, arr_delay >= 120)
```

Filtrando vôos feitos em Novembro ou Dezembro.

```{r}
filter(flights, month %in% c(11, 12))
```

Filtrando vôos com menos de 2h de atraso no embarque ou aterrissagem.

```{r}
#Usando NOT.
filter(flights, !(arr_delay > 120 | dep_delay > 120))

#Usando os argumentos da função.
filter(flights, arr_delay <= 120, dep_delay <= 120)
```

## Arrange

Serve para ordenar os dados conforme as colunas especificadas.

```{r}
arrange(flights, year, month, day)
```

Por padrão, a ordem é ascendente. Para fazer descendente, precisa
incluir a função desc().

```{r}
arrange(flights, desc(dep_delay))
```

*Missing Values são sempre alocados ao final!!*

## Select

Seleciona colunas (variáveis) específicas dentro de uma base de dados.

Semples

```{r}
select(flights, year, month, day)
```

Pegando colunas em sequência.

```{r}
select(flights, year:day)
```

Excluindo algumas colunas.

```{r}
select(flights, -(year:day))
```

There are a number of helper functions you can use within select():

-   starts_with("abc"): matches names that begin with "abc".

-   ends_with("xyz"): matches names that end with "xyz".

-   contains("ijk"): matches names that contain "ijk".

-   matches("(.)\\1"): selects variables that match a regular
    expression. This one matches any variables that contain repeated
    characters. You'll learn more about regular expressions in strings.

-   num_range("x", 1:3): matches x1, x2 and x3.

See ?select for more details.

Caso queria reordenar algumas colunas trazendo para frente.

```{r}
select(flights, time_hour, air_time, everything())
```

## Mutate

Cria novas colunas na base de dados.

```{r}
flights_sml <- select(flights, 
  year:day, 
  ends_with("delay"), 
  distance, 
  air_time
)
mutate(flights_sml,
  gain = dep_delay - arr_delay,
  speed = distance / air_time * 60
)
```

Porém se não fizermos referência a base de dados, as colunas não são
adicionadas a ela.

```{r}
flights_sml
```

Se você quiser manter apenas a colunas criadas, basta usa o
*transmute()*

```{r}
transmute(flights,
  gain = dep_delay - arr_delay,
  hours = air_time / 60,
  gain_per_hour = gain / hours
)
```

## Summarise

Totaliza os dados, conforme as variáveis escolhidas. É muito útil junto
com o *group_by()*

```{r}
by_day <- group_by(flights, year, month, day)
summarise(by_day, delay = mean(dep_delay, na.rm = TRUE))
```

É possível combinar multiplas operações, o que será muito útil.

```{r}
#Cria um grupo por dest.
by_dest <- group_by(flights, dest)

#Sumariza o grupo criado, criando novas colunas 'count (com a contagem de ocorrencias)', 
#'dist (com a média da distância)' e 'delay (com a média de atraso)'.
delay <- summarise(by_dest,
  count = n(),
  dist = mean(distance, na.rm = TRUE),
  delay = mean(arr_delay, na.rm = TRUE)
)

#Filtra os dados
delay <- filter(delay, count > 20, dest != "HNL")

# Plota um gráfico para entender o delay(y) em relação ao atraso(x) "y~x"
#Gráfico de pontos e smooth para entender essa correlação.
ggplot(data = delay, mapping = aes(x = dist, y = delay)) +
  geom_point(aes(size = count), alpha = 1/3) +
  geom_smooth(se = FALSE)
```

E também é possível fazer esse código mais limpo e mais legível, com o
pipe "%\>%".

```{r}
#De uma só vez criamos o grupo, sumarizamos os dados e aplicamos o filtro.
#Tudo é feito em cadeia, começando pela escolha da base de dados.
#É feito um passo após o outro.
delays <- flights %>% 
  group_by(dest) %>% 
  summarise(
    count = n(),
    dist = mean(distance, na.rm = TRUE),
    delay = mean(arr_delay, na.rm = TRUE)
  ) %>% 
  filter(count > 20, dest != "HNL")
```

**Missing Value**

Temos que ter atenção aos Missing Values em agregações. Usando o
"*na.rm*" desconsideramos o Missing Value. Porém também podemos filtrar
o "*NA*" da nossa amostra. <br>*Isso afeta as médias*

```{r}
#Filtrando os NA
not_cancelled <- flights %>% 
  filter(!is.na(dep_delay), !is.na(arr_delay))

not_cancelled %>% 
  group_by(year, month, day) %>% 
  summarise(mean = mean(dep_delay))
```

**Count**

Sempre que fizermos uma agregação, é interessante colocar uma contagem
das variáveis. Principalmente dos dados que não são NA, para dar uma
noção da grandeza do dado analisado.

```{r}
delays <- not_cancelled %>% 
  group_by(tailnum) %>% 
  summarise(
    delay = mean(arr_delay)
  )

ggplot(data = delays, mapping = aes(x = delay)) + 
  geom_freqpoly(binwidth = 10)
```

Olhando o gráfico acima identificamos atrasos de até 300 minutos. Mas
quando plotamos um gráfico correlacionando atraso com o tamanho da
amostra, identificamos que quanto maior o tamanho da amostra, menos
atraso temos. Aonde temos poucos voos, temos mais atraso, na média.

*Esse é um problema da média, que as vezes pode ficar distorcida pelo
tamanho da amosta.*

```{r}
delays <- not_cancelled %>% 
  group_by(tailnum) %>% 
  summarise(
    delay = mean(arr_delay, na.rm = TRUE),
    n = n()
  )

ggplot(data = delays, mapping = aes(x = n, y = delay)) + 
  geom_point(alpha = 1/10)
```

Agora filtrando os dados com poucas observações.

```{r}
delays %>% 
  filter(n > 25) %>% 
  ggplot(mapping = aes(x = n, y = delay)) + 
    geom_point(alpha = 1/10)
```

Também podemos agregar os dados com a seguintes funções, além de *sum()*
e *mean()*.

| Função            | Descrição                             |
|-------------------|---------------------------------------|
| n()               | Contagem de itens                     |
| n_distinct(x)     | Contagem de valores distintos         |
| median(x)         | Mediana                               |
| sd(x)             | Desvio Padrão                         |
| IQR(x)            | Interquartile Range                   |
| min(x)            | Mínimo                                |
| max(x)            | Máximo                                |
| quantile(x, y.yy) | Separa o quartil identificado em y.yy |
| first(x)          | Primeiro                              |
| last(x)           | Último                                |
| nth(x, y)         | Valor na posição y                    |
