---
title: "Exploratory_Data_Analysis"
author: "Alexandre Grenfell"
date: "2023-04-13"
output: html_document
editor_options: 
  markdown: 
    wrap: 72
---

```{r setup, include=FALSE}
knitr::opts_chunk$set(echo = TRUE)
library(tidyverse)
```

## Variação

É a tendência do valor de uma variável mudar entre cada medição.

#### Distribuição

Variáveis categóricas só conseguimos olhar a distribuição pela contagem
do total de valores em cada categoria.

```{r}
ggplot(data = diamonds) +
  geom_bar(mapping = aes(x = cut))
```

Também é possível gerar uma tabela com esses valores.

```{r}
diamonds %>% 
  count(cut)
```

Para variáveis contínuas, temos várias medidas de distribuição.\
Por exemplo, podemos gerar um histograma.

```{r}
ggplot(data = diamonds) +
  geom_histogram(mapping = aes(x = carat), binwidth = 0.5)
```

E para gerar uma tabela.

```{r}
diamonds %>% 
  count(cut_width(carat, 0.5))
```

O histograma divide o eixo-x em compartimentos iguais, e avalia a
quantidade de valores em cada compartimento. O argumento *binwidth*
indica o tamanho desses compartimentos.

Outra ferramenta muit útil é a função *geom_freqpoly()*, que tem a mesma
função do histograma, porém é possível avaliar mais de uma classe de
dados.

```{r}
smaller <- diamonds %>% 
  filter(carat < 3)

ggplot(data = smaller, mapping = aes(x = carat, colour = cut)) +
  geom_freqpoly(binwidth = 0.1)
```

#### Valores Típicos

Em um histograma ou gráfico de barra, a barra maior indica os valores
mais comuns, e a barra menor os menos comuns.

-   Quais eram as expectativas quanto aos dados?

-   Quais são os dados mais comuns? Porque?

-   Quais são os menos comuns? Porque?

-   Existem padrões?

Outra ferramenta boa é clusterizar os dados em subgrupos e entender a
relação entre eles.

-   Como os valres de um mesmo cluster são similares entre eles?

-   Como os valors de clusters separados são diferente entre eles?

-   Como podemos descrever ou explicar um cluster?

#### Valores Atípicos

Olhando um gráfico de histograma, muitas vezes não conseguimos enxergar
os outliers, devido ao tamanho da amotra.

```{r}
ggplot(diamonds) + 
  geom_histogram(mapping = aes(x = y), binwidth = 0.5)
```

No gráfico acima, vemos muitos dados entre 0 e 20, mas não vemos nada de
20 até 60. Porém como esses compartimentos sem valores aparecem no
gráfico, isso indica que existe algum valor dentro deles, porém pequeno
demais para ser visto. Então precisamos dar um zoom nos dados. Uma forma
é limitar o eixo y.

```{r}
ggplot(diamonds) + 
  geom_histogram(mapping = aes(x = y), binwidth = 0.5) +
  coord_cartesian(ylim = c(0, 50))
```

Vemos agora que temos valores em 0, \~30 e \~60. Então filtramos eles
para entender melhor o que ocorreu.

```{r}
diamonds %>% 
  filter(y < 3 | y > 20) %>% 
  select(price, x, y, z) %>%
  arrange(y)
```

A variável y mostra uma das 3 dimensões de um diamante, em milimetros. É
impossível um diamante ter tamanho 0mm, então entendemos que esse valor
é erro de entrada. Na outra ponta, valores muito altos indicam diamantes
muito grandes, porém vemos que o preço deles não são muito maiores, o
que indica outro erro de entrada.

É importante analizar a base com e sem os outliers, para verificar como
isso impacta a amostra. Se for muito impactante, não podemos
simplesmente descartar. Precisamos primeiro entender os motivos do
outlier e então justificar porque estamos removendo da base.

#### Missing Value

Após identificarmos os outliers, se quisermos tirar da análise, temos
duas formas.

1.  Simplesmente retirar da amostra.

```{r}
diamonds2 <- diamonds %>% 
  filter(between(y, 3, 20))
```

2.  Porém a melhor forma é configurando o valor como *missing value*.
    Podemos usar a função *mutate()* com a função *ifelse(teste lógico,
    valor se verdadeiro, valor se falso)*.

```{r}
diamonds2 <- diamonds %>% 
  mutate(y = ifelse(y < 3 | y > 20, NA, y))
```

## Covariação

Covariação é a tendencia dos valores de duas ou mais variáveis variarem
juntas de maneira relacionada. É a relação entre duas variáveis.

#### Variáveis Categóricas e Contínuas

Para avaliar a correlação entre duas variáveis, quebrando elas entre
variáveis categóricas, podemos usar o *geom_freqpoly()*, conforme
falamos anteriormente.

```{r}
ggplot(data = diamonds, mapping = aes(x = price)) + 
  geom_freqpoly(mapping = aes(colour = cut), binwidth = 500)
```

Porém as configurações padrões dessa função não ajudam muito na
visualização das informações, pois ela usa a contagem de valores para
montar a frequência, o que significa que classes com mais valores irão
aparecer mais que as classes com menos valores, o que pode distorcer a
visualização.

Para corrigir isso, podemos usar o argumento *density* para o eixo y,
que é a padronização para que a área de polígono de frequencia seja
igual a 1.

```{r}
ggplot(data = diamonds, mapping = aes(x = price, y = ..density..)) + 
  geom_freqpoly(mapping = aes(colour = cut), binwidth = 500)
```

Outra forma, que é até melhor para visualisar, é plotar um
***boxplot***.

```{r}
ggplot(data = diamonds, mapping = aes(x = cut, y = price)) +
  geom_boxplot()
```

No exemplo acima a variável categórica tem uma ordem a ser seguida (é um
*factor*). Porém muitas vezes as variáveis categóricas não terão uma
ordem exata. Para isso podemos usar a função *reorder()*. Essa função
cria uma ordem conforme um parâmetro escolhido.

```{r}
#Uma variável categórica sem ordem, e sem usar a função reorder()
ggplot(data = mpg, mapping = aes(x = class, y = hwy)) +
  geom_boxplot()

#A mesma variável categórica sem ordem, agora usando a função reorder(), reordenando pela mediana.
ggplot(data = mpg) +
  geom_boxplot(mapping = aes(x = reorder(class, hwy, FUN = median), y = hwy))
```

#### Duas Variáveis Categóricas

Para ver a relação entre duas variáveis categóricas, preciamos contar o
número de observações entre cada combinação. O tamanho do ponto indica a
quantidade de observações.

```{r}
ggplot(data = diamonds) +
  geom_count(mapping = aes(x = cut, y = color))
```

Também podemos usar o mapa de calor, em que a escala de cor indica a
quantidade de observações.

```{r}
diamonds %>% 
  count(color, cut) %>%  
  ggplot(mapping = aes(x = color, y = cut)) +
    geom_tile(mapping = aes(fill = n))
```

#### Duas Variáveis Contínuas

Para variáveis continuas, uma ótima forma é usar o *scatterplot*, em que
a forma que os pontos se apresentam, pode indicar o padrão com que as
variáveis se relacionam. Porém quanto maior o tamanho da base de dados,
mais difícil fica a visualização.

```{r}
ggplot(data = diamonds) +
  geom_point(mapping = aes(x = carat, y = price))
```

Uma solução para esse problema é dividir o eixo x em compartimentos.
Para isso temos as funções ***geom_bin2d()*** e a função
***geom_hex()***, que precisa do pacote *hexbin*.

```{r}
ggplot(data = smaller) +
  geom_bin2d(mapping = aes(x = carat, y = price))

library(hexbin)
ggplot(data = smaller) +
  geom_hex(mapping = aes(x = carat, y = price))
```

Ou então podemos criar um compartimento dentro de funções como a do
boxplot, usando o argumento *group = cut_width(x, width)*. Ele pega a
variável do eixo x e divide ela em compartimentos com o tamanho *width*.

```{r}
ggplot(data = smaller, mapping = aes(x = carat, y = price)) + 
  geom_boxplot(mapping = aes(group = cut_width(carat, 0.1)))
```

#### Padrões e Modelos

Padrões nos dados dão pistas sobre o relacionamento entre as variáveis.
Quando identificar um padrão, pergunte-se:

-   É coincidência (aleatório)?

-   Como posso descrever a relação implícita entre as variáveis?

-   Quão forte é essa relação implíicita?

-   Quais outras variáveis podem afetar esse relacionamento?

O scatterplot abaixo, mostra uma relação positiva entre o tempo entre as
erupções do Old Faithful, e a duração da erupção. Ou seka, quanto mais
tempo entre as erupções, maior o tempo de erupção.

```{r}
ggplot(data = faithful) + 
  geom_point(mapping = aes(x = eruptions, y = waiting))
```

Identificar padrões é uma ferramente importante, pois ajuda a
identificar a covariação entre as variáveis. Podemos usar a covariação
para inferir sobre a variável **x** com a ajuda da variável **y**.

Modelos são ferramentas que ajudar a extrair esses padrões dos dados.

Abaixo temos um modelo que prediz o preço do diamante conforme o
quilate, e então calcula os residuais (diferença entre o valor real e o
previsto).

Analisando os residuais, ou seja, retirando a forte relação enter preço
e quilate, observamos que quanto maior a qualidade, maior o preço.

```{r}
ggplot(data = diamonds2) + 
  geom_boxplot(mapping = aes(x = cut, y = resid))
```
